臺灣高等法院刑事判決
109年度上訴字第2228號
上  訴  人  
即  被  告  劉世聰





選任辯護人  蔡睿元律師(法律扶助律師)
上列上訴人因強盜案件，不服臺灣新北地方法院109年度訴字第1
91號，中華民國109年5月6日第一審判決（起訴案號：臺灣新北
地方檢察署109年度偵字第2873號），提起上訴，本院判決如下
：
    主  文
上訴駁回。
    犯罪事實
一、劉世聰於民國109年1月23日18時許，前往新北市○○區○○路00
    號「春園SPA美容健康館」按摩消費，由蔡寶治為其服務，
    迨於同日18時30分許消費結束後，蔡寶治發現手機不見，即
    詢問劉世聰有否誤拿，並旋於劉世聰所穿褲子口袋發現該手
    機後將之取回。詎劉世聰竟基於意圖為自己不法所有之強盜
    犯意，以徒手握拳毆打蔡寶治頭部之強暴方式，使蔡寶治當
    場倒地而不能抗拒，強行取走蔡寶治所配戴之金項鍊1條（
    價值約新臺幣【下同】2萬5,000元）得手後逃逸，蔡寶治因
    此受有左臉頰挫傷、瘀青之傷害。嗣經蔡寶治報警處理，經
    警調閱上址監視器影像，循線於同日22時15分許，在新北市
    ○○區○○○路000號「三重大旅社」第307室查獲劉世聰，扣得
    其於前揭強盜行為時所穿著之襯衫1件、拖鞋1雙，而查悉上
    情。
二、案經蔡寶治訴由新北市政府警察局三重分局報告臺灣新北地
    方檢察署檢察官偵查起訴。
    理  由
壹、證據能力部分：
一、按被告以外之人於審判外之言詞或書面陳述，除法律有規定
    者外，不得作為證據，刑事訴訟法第159條第1項定有明文。
    又被告以外之人於審判外之陳述，雖不符刑事訴訟法第159
    條之1至第159條之4之規定，而經當事人於審判程序同意作
    為證據，法院審酌該言詞陳述或書面陳述作成時之情況，認
    為適當者，亦得為證據；當事人、代理人或辯護人於法院調
    查證據時，知有同法第159條第1項不得為證據之情形，而未
    於言詞辯論終結前聲明異議者，視為有前項之同意，刑事訴
    訟法第159條之5亦有明文。查本件檢察官、上訴人即被告劉
    世聰及其辯護人於言詞辯論終結前，均未就本院所認定犯罪
    事實而經調查採用之證據之證據能力予以爭執（見本院卷第
    115至117頁、第149至150頁），本院復審酌各該證據作成時
    之情況，尚無違法及證明力明顯過低之瑕疵，認以之作為證
    據應屬適當，揆諸上開規定，本件經調查之證據，均有證據
    能力。
二、至於本院所引之非供述證據部分，並無證據證明係公務員違
    法取得，亦無依法應排除其證據能力之情形，應有證據能力
    。
貳、實體部分：
一、認定犯罪事實所憑之證據及理由：
  ㈠上開犯罪事實，業據被告於偵查、原審及本院審理時坦承不
    諱（見臺灣新北地方檢察署109年度偵字第2873號卷【下稱
    偵卷】第45至47頁；臺灣新北地方法院109年度聲羈字第26
    號卷第40頁；臺灣新北地方法院109年度訴字第191號卷【下
    稱原審卷】第46至47頁、第78頁、第119頁；本院卷第151至
    152頁），核與證人即告訴人蔡寶治於警詢、偵查及本院審
    理中所述情節大致相符（見偵卷第12至13頁、第72頁正反面
    ；本院卷第118頁），並有新北市政府警察局三重分局搜索
    扣押筆錄暨扣押物品目錄表（見偵卷第14至16頁）、現場暨
    告訴人傷勢等相關照片（見偵卷第29至33頁）、監視錄影畫
    面翻拍照片（見偵卷第34至37頁）、本院勘驗監視器錄影製
    作之勘驗筆錄（見本院卷第135至137頁）、新北市立聯合醫
    院109年1月24日新北市醫診字第ER00000000號驗傷診斷書（
    見偵卷第74頁）在卷可稽，又有被告於前揭強盜行為時所穿
    著之襯衫1件、拖鞋1雙扣案可證，足認被告前揭任意性自白
    與事實相符，堪以採信。
　㈡至被告上訴雖曾辯以：案發當天伊因服用藥物及飲酒後精神
    很差，與告訴人間有糾紛、有動手打人、有勾到，但沒有強
    盜犯意，不知道該項鍊到哪去了云云。辯護人亦為被告辯護
    略稱：被告當時有飲酒，不記得發生何事，從監視器畫面看
    不出有搶的動作云云。然辯護人嗣經聲請複製卷存之監視器
    錄影光碟並細閱內容後，業另陳報被告就上開錄影畫面不再
    爭執，並坦承檢察官起訴之犯罪事實等情，有刑事陳報狀在
    卷可憑（見本院卷第133頁）；又被告於本院提示卷附監視
    器錄影之勘驗筆錄（見本院卷第135137頁）調查後，亦改稱
    「後來確定我有做這事情，我就認罪」（見本院卷第151頁
    ），且供陳「我承認我當時有搶告訴人的金項鍊」（見本院
    卷第152頁），並有前述㈠所載各項事證可供參核補強，足認
    被告及辯護人原先所為否認強盜犯罪之主張，既經被告改口
    推翻，復核與上開卷存事證不符，顯無可採，併予敘明。
　㈢綜上所述，本案罪證明確，被告犯行，洵堪認定，應依法論
    科。
二、論罪：
    核被告所為，係犯刑法第328條第1項之強盜罪。又被告對告
    訴人所為強暴行為，固造成告訴人受有上開犯罪事實欄所載
    傷害，惟因未能證明被告另有傷害故意，應認乃強暴當然之
    結果，並屬強取告訴人財物之部分行為，不另論罪。
三、刑之加重：
    被告前因㈠傷害案件，經臺灣新北地方法院以106年度審簡字
    第2054號判決判處有期徒刑3月確定；㈡公共危險案件，經臺
    灣新北地方法院以107年度交簡字第1128號判決判處有期徒
    刑5月確定；㈢傷害、妨害自由案件，經臺灣新北地方法院以
    107年度審簡字第843號判決分別判處有期徒刑4月、3月確定
    ，上開各罪嗣經臺灣新北地方法院以107年度聲字第5167號
    裁定其應執行之刑為有期徒刑9月確定，於108年6月27日縮
    刑期滿執行完畢等情，有本院被告前案紀錄表在卷可考（見
    本院卷第57至74頁），是被告受有期徒刑執行完畢後，5年
    內故意犯本件有期徒刑以上之罪，為累犯，依司法院大法官
    釋字第775號解釋意旨，為避免發生罪刑不相當之情形，法
    院應就個案裁量是否加重最低本刑，茲考量被告於108年6月
    27日甫執行完畢前揭刑罰，竟不能謹慎自持，未至1年即於1
    09年1月23日違犯本案，顯見被告對於刑罰之反應力薄弱，
    亦有一犯再犯之惡性，且所為強盜犯行，對社會治安危害之
    程度甚大，依上揭解釋意旨斟酌，兼衡本案違犯情節、罪責
    等情狀及所犯強盜犯行之最低本刑，認本案依刑法第47條第
    1項規定加重最低本刑，尚不致使被告所受刑罰超過其所應
    負擔之罪責而有過苛之情，爰依前揭規定加重其刑。
四、原審本於同上見解，認定被告前揭犯行，罪證明確，適用刑
    法第328條第1項、第47條第1項等規定，並審酌被告正值青
    壯，不思循正道賺取所需，竟於前揭健康館按摩消費後，以
    握拳毆打告訴人頭部之強暴方式，使告訴人倒地不能抗拒，
    強取告訴人所配戴之金項鍊，對告訴人身心、財產及社會整
    體秩序造成之危害匪淺，且被告有前案紀錄，仍再犯本案強
    盜犯行，可見其法治觀念薄弱，實應予非難，惟念及被告犯
    後坦承犯行，併考量其素行、智識程度、本案犯罪之動機、
    手段、目的、手段、獲取財物之價值、犯後態度、告訴人因
    此所受傷害與危害，及被告自陳國中肄業之教育程度，之前
    在工地從事水電工，住公司宿舍，嗣因雇主離開而失業，若
    有賺錢，需扶養母親，母親身體狀況不佳等家庭生活經濟狀
    況（見原審卷第120頁），以及被告自108年10月起至109年1
    月間多次因失眠、壓力等精神狀況至精神科診所就診之身體
    狀況（見原審卷第99至101頁）等一切情狀，判處有期徒刑5
    年6月。並就沒收敘明：㈠被告違犯本案所獲取之未扣案金項
    鍊1條（價值約2萬5,000元），為本案犯罪所得，予以沒收
    並無過苛之虞，亦無欠缺刑法上之重要性、犯罪所得價值低
    微或為維持受被告生活條件必要之情，應依刑法第38條之1
    第1項前段、第3項規定予以宣告沒收，於全部或一部不能沒
    收或不宜執行沒收時，追徵其價額。㈡至於扣案襯衫1件、拖
    鞋1雙，雖為被告所有或持有且係違犯本案時所穿著（見偵
    卷第9頁、第16頁；原審卷第47頁），惟審酌前揭物品為通
    常之衣物、鞋子，並無證據可認係被告為謀犯本案犯行作為
    變裝以躲避員警查緝所用，應僅係為警扣案作為佐證被告本
    案犯行所用，難認係供被告本案犯罪所用之物，爰不予宣告
    沒收。其認事用法，核無違誤，量刑亦屬妥適。
五、被告上訴意旨雖曾否認強盜犯行，而指摘原判決不當，惟業
    經本院論駁如前（見理由欄貳一㈡）。至被告上訴併爭執原
    審量刑過重云云；辯護人亦為被告辯護略稱：請考量被告侵
    害之法益僅2萬5,000元，且行為時有服用藥物及酒類，惡性
    並非重大，予以從輕量刑云云。惟關於刑之量定，係實體法
    上賦予法院得為自由裁量之事項，倘其未有逾越法律所規定
    之範圍，或濫用其權限，即不得任意指為違法（最高法院75
    年台上字第7033號判例意旨參照），本件被告之犯行既經認
    定，原審判決之量刑業依刑法第57條規定而為衡酌，亦經本
    院詳述於前，並未逾越職權，亦未違反比例原則。被告迄未
    取得告訴人之諒解，告訴人於本院審理中猶嚴正指陳其金項
    鍊遭被告強劫及因此身受傷勢等情（見本院卷第118頁），
    本件前述強盜罪名，對社會治安及民眾人身、財產安全造成
    之負面影響甚大，被告迄無對告訴人因本件犯罪所受損害賠
    償之有任何填補，尚無從動搖原審量刑之適法性而得為有利
    被告斟酌。從而，被告上訴意旨暨爭執量刑，均無理由，應
    予駁回。
據上論斷，應依刑事訴訟法第368條，判決如主文。
本案經檢察官陳欣湉提起公訴，檢察官林黛利到庭執行職務。　
中　　華　　民　　國　　109 　年　　9 　　月　　10　　日
                  刑事第三庭    審判長法　官  張惠立
                                      法　官  廖怡貞
                                      法　官  張江澤
以上正本證明與原本無異。
如不服本判決，應於收受送達後20日內向本院提出上訴書狀，其
未敘述上訴之理由者並得於提起上訴後20日內向本院補提理由書
（均須按他造當事人之人數附繕本）「切勿逕送上級法院」。
                                      書記官  林明慧
中　　華　　民　　國　　109 　年　　9 　　月　　10　　日
附錄：本案論罪科刑法條全文
中華民國刑法第328條
意圖為自己或第三人不法之所有，以強暴、脅迫、藥劑、催眠術
或他法，至使不能抗拒，而取他人之物或使其交付者，為強盜罪
，處 5 年以上有期徒刑。
以前項方法得財產上不法之利益或使第三人得之者，亦同。
犯強盜罪因而致人於死者，處死刑、無期徒刑或 10 年以上有期
徒刑；致重傷者，處無期徒刑或 7 年以上有期徒刑。
第 1 項及第 2 項之未遂犯罰之。
預備犯強盜罪者，處 1 年以下有期徒刑、拘役或 9 千元以下罰
金。